臺灣高等法院臺中分院民事判決
111年度上易字第78號
上  訴  人  海中鮮海鮮料理
法定代理人  曾炳坤  
上  訴  人  莊榮兆  
被上訴  人  摩樺建設開發股份有限公司
法定代理人  蔡朝啟  
上列當事人間請求侵權行為損害賠償事件，上訴人不服中華民國
110年12月14日臺灣臺中地方法院110年度訴字第3129號第一審判
決提起上訴，提起上訴，本院判決如下：
    主  文
原判決廢棄，發回臺灣臺中地方法院。
    事  實
一、按第一審之訴訟程序有重大之瑕疵者，第二審法院得廢棄原
    判決，而將該事件發回原法院，但以因維持審級制度認為必
    要時為限；又上開第二審法院之判決，得不經言詞辯論為之
    ，民事訴訟法第451條第1項、第453條定有明文。而所謂訴
    訟程序有重大之瑕疵者，係指第一審違背訴訟程序之規定，
    其違背與判決內容有因果關係，或因訴訟程序違背規定，不
    適於為第二審辯論及判決之基礎者而言。所謂因維持審級制
    度之必要，係指當事人於第一審之審級利益被剝奪，致受不
    利之判決，須發回原法院以回復其審級利益而言。再按原告
    之訴，依其所訴之事實，在法律上顯無理由者，法院得不經
    言詞辯論，逕以判決駁回之，民事訴訟法第249條第2項亦有
    明文。所謂原告之訴，依其所訴之事實，在法律上顯無理由
    者，係指依原告於訴狀內記載之事實觀之，在法律上顯然不
    能獲得勝訴之判決而言（最高法院62年台上字第65號民事判
    決先例參照）。故須原告所表明之起訴事實，不經調查即可
    認定在法律上顯無理由而不能獲得勝訴之判決者，始足當之
    。若就原告所主張之事實，仍須調查證據，方能判斷有無理
    由者，即非所謂顯無理由（最高法院69年台上字第42號號判
    例、88年度台上字第634號民事判決意旨參照）。
二、本件上訴人於原審起訴主張，被上訴人明知門牌號碼臺中市
    ○○區○○○路0○0號有建造鋼鐵造未辦理保存登記之一層樓房屋
    （下稱系爭房屋）限於自用住宅，不得作為餐廳之用，被上
    訴人與訴外人何○○簽訂系爭房屋租賃契約時，隱瞞系爭房屋
    使用分區限制，上訴人海中鮮海鮮料理（下稱海中鮮海鮮料
    理）取得餐廳許可證獲准後，花費裝潢及購置餐廳設備共計
    新臺幣（下同）700萬元開始營業，卻因教育部發現系爭房
    屋違反都市計畫使用管制規定，遭臺中市都市發展局裁罰暨
    勒令停業損失約400萬元，爰依民法第184條規定，請求被上
    訴人給付海中鮮海鮮料理300萬中之一部20萬元，海中鮮海
    鮮料理將其中10萬元之債權讓與上訴人莊榮兆（下稱莊榮兆
    ），並請求被上訴人登報道歉。原審以上訴人之起訴事實係
    顯無理由，不經言詞辯論，為上訴人敗訴之判決。上訴人不
    服，提起上訴。
三、經查，原審於110年12月1日裁定上訴人應補正事項為「…海
    中鮮對本件被告（即被上訴人，下同）有何債權？莊榮兆受
    讓何部分之債權？受讓債權有無證據證明？有無依民法第29
    7條規定通知債務人？均未具原告（即上訴人，下同）敘明
    提出。…本件上訴人合夥海中鮮起訴主張被告公司對本件原
    告合夥海中鮮故意隱瞞系爭房屋「使用分區」之限制，致原
    告遭臺中市政府都發局裁罰並勒令停業，投入經營成本損失
    大約400萬元，及原告莊榮兆受讓部分債權，在事實上及法
    律上之主張欠缺合理依據。爰命原告補充敘明起訴狀此部分
    明顯理由欠缺之處。」等語，並諭知上訴人於7日內提出補
    正事項（見原審卷45至47頁），上訴人遂於110年12月8日提
    出「民事補正暨5日內保全證據狀」補正事項稱略以：海中
    鮮原係何○○獨資，後同意其他股東參加改為合夥時，被告並
    無異議，系爭房屋租金亦繼續向海中鮮收取，縱最初欺瞞何
    ○○，直至海中鮮成立時仍繼續欺瞞，致原告後遭臺中市政府
    勒令停業損失不貲。另原告請求名譽受損失部分指海中鮮及
    合夥人之商譽受損，莊榮兆受讓為損害賠償之部分金額，非
    名譽損失請求權之讓與等語（見原審卷57頁）。依上訴人所
    述情節，海中鮮海鮮料理是否為系爭租約之承租人？被上訴
    人是否有對海中鮮海鮮料理施行詐術？損害範圍為何？均有
    待釐清或調查，則海中鮮海鮮料理主張所受損害一節是否為
    有理由，並非不需調查即可率認在法律上顯無理由，上訴人
    所訴之事實，尚待法院調查證據始能確定該事實之存否，揆
    諸前揭說明，即無民事訴訟法第249條第2項規定之適用。且
    原審判決駁回上訴人起訴之理由已論及依臺灣臺中地方法院
    108年度簡上字第442號、109年度簡上字第402號民事裁定及
    107年度簡上字第322號民事判決，可認定系爭租約係何○○個
    人與被上訴人所簽訂，上訴人對被上訴人並無債權，及海中
    鮮海鮮料理遭裁罰並勒令停業與何○○個人簽約之行為無相當
    因果關係等語，可知原判決係依其調查證據之結果而認上訴
    人之起訴爲無理由，而非由上訴人所表明之起訴事實，不經
    調查即可認定在法律上顯無理由，則原審未經言詞辯論，逕
    依民事訴訟法第249條第2項駁回上訴人之訴，致上訴人無從
    為適當之攻防、舉證，其於第一審之審級利益遭受剝奪，訴
    訟程序顯有重大瑕疵，基此所為之判決，自屬違背法令。上
    訴人上訴聲明原判決廢棄，則為保障當事人審級利益及維持
    審級制度，自有將本件發回原法院更為裁判之必要。從而，
    上訴人執此指摘原判決不當，求予廢棄，為有理由。爰不經
    言詞辯論將原判決廢棄，發回原法院更為適法之處理。
四、據上論結，本件上訴為有理由，並不經言詞辯論為之。爰判
    決如主文。
中　　華　　民　　國　　111 　年　　2 　　月　　25　　日
            民事第一庭     審判長法  官  張瑞蘭
　　　　　　　　                 法  官  林孟和
　　　　　　　　　　　　　　　　 法  官  廖穗蓁
正本係照原本作成。
如不服本判決，應於收受送達後20日內向本院提出上訴書狀，其
未表明上訴理由者，應於提出上訴後20日內向本院補提上訴理由
書（須按他造當事人之人數附繕本）。因疫情而遲誤不變期間，
得向法院聲請回復原狀。
上訴時應提出委任律師或具有律師資格之人之委任狀；委任有律
師資格者，另應附具律師資格證書及釋明委任人與受任人有民事
訴訟法第466條之1第1項但書或第2項所定關係之釋明文書影本。
如委任律師提起上訴者，應一併繳納上訴裁判費。 
                              　 書記官  賴玉芬
　　　　　　　　　　　　　　　　 
中　　華　　民　　國　　111 　年　　2 　　月　　25　　日